臺灣高雄地方法院刑事判決　　　　　　　　　　　　　九十年度易字第四六八號
　　公　訴　人　臺灣高雄地方法院檢察署檢察官
　　被　　　告　丙○○
　　被　　　告　丁○○
右列被告因恐嚇取財案件，經檢察官提起公訴（九十年度偵字第一六九九三號），本
院判決如左：
    主  文
丙○○共同意圖為自己不法之所有，以恐嚇使人將本人之物交付，累犯，處有期徒刑
玖月；又共同傷害人之身體，累犯，處拘役參拾日，如易科罰金，以參佰元折算壹日
。
丁○○共同意圖為自己不法之所有，以恐嚇使人將本人之物交付，處有期徒刑柒月；
又共同傷害人之身體，處拘役貳拾日，如易科罰金，以參佰元折算壹日。
丙○○、丁○○被訴毀損部分公訴不受理。
    事  實
一、丙○○曾於民國八十六年間，因違反麻醉藥品管理條例案件，經台灣嘉義地方法
    院以八十六年簡字第二０六號判決，處有期徒刑三月確定，於八十七年六月十二
    日易科罰金執行完畢，竟不知悔改，丙○○為戊○○之乾弟弟，因於九十年三月
    間曾向己○○借貸新台幣（下同）三萬元未清償並知己○○積欠戊○○六萬元未
    償還，於劉某向伊催討三萬元之債務時，九十年五月五日上午十時三十分許，遂
    以要清償該筆債務為由，誘騙己○○至陳某位於高雄縣鳳山市○○○路五七六巷
    二一號之七之住處，並約同丁○○及庚○○（賴某部分另行審結）在該處等候，
    且以要還款為由通知戊○○前來，嗣劉某到達現場，丙○○、丁○○及庚○○三
    人遂基於恐嚇取財之犯意聯絡，丙○○要求劉某簽具票面金額為七萬元之本票，
    並表示：「要你寫你就寫」，劉某不從，丁○○便作勢要毆打劉某，庚○○並拍
    桌椅表示：「丙○○的姊姊你也敢騙」，並聲稱若未馬上處理，就要讓劉某死之
    語，戊○○懾於其等三人之威勢，不敢表示意見，己○○無奈只得簽發七萬元之
    本票，由庚○○收執，其等繼之要求己○○交出所有之Ｎ九─八九七一號自小客
    車行車執照及鑰匙，脅迫劉某出售該車償債，劉某亦不敢不從，遂由庚○○駕駛
    前開車輛搭載丙○○、丁○○、己○○及戊○○前往甲○○位於高雄市○○○路
    一００經營之大揚汽車商行，向甲○○表示要出售該車，甲○○見知事有蹊蹺，
    猜想己○○並非自願出售該車，乃同意先支付一萬五千元之訂金，表示餘款於五
    月十一日之前再一次以現金給付，丙○○等人旋取走該一萬五千元，共赴金燕小
    吃部飲酒，己○○俟其等離去後，便向甲○○表示不願出售該車，取款一萬五千
    元返還李某。
二、丁○○及庚○○三人於取得己○○賣車之訂金一萬五千元後，便前往戊○○任職
    之金燕小吃部飲酒，嗣同日下午五時三十分許，因與店內女服務生一言不合遂掀
    翻桌面鬧事，該店工作人員乙○○見狀看了其等三人一眼，丙○○等三人因而心
    生不滿，共同基於傷害之犯意聯絡，由丁○○及丙○○出手毆打乙○○，而庚○○掀翻店內桌子致乙○○之頭部外傷併上唇瘀傷，左眼外傷性結膜下出血，左上
    臂鈍傷，左上臂瘀傷。
三、案經乙○○訴由高雄市政府警察局小港分局報告台灣高雄地方法院檢察署檢察官
    偵查起訴。
    理  由
壹、有罪部分；
一、訊據被告丙○○及丁○○均坦承因細故與乙○○發生扭打，致張某受有如事實欄
    所述傷害之情，且未否認於前揭時、地邀集己○○及戊○○至陳某住處，並要求
    己○○簽具票面金額為七萬元之本票交庚○○保管，並一同前往大揚汽車商行以
    四十萬元之價格出售劉某之自小客車，嗣後並以所取得出售該車之訂金一萬五千
    元至今燕小吃部飲酒作樂，因細故出手毆打乙○○，致張某受有傷害等事實，惟
    矢口否認有恐嚇取財之犯行，均辯稱：是受戊○○之託替為之處理債務，因劉某
    表示沒有錢所以才簽本票給戊○○，車子是己○○自己願意出售並將訂金交戊○○，是廖女將該款轉交予其等去金燕小吃部飲酒云云。惟查：前開事實除據己○○於警、偵訊及本院審理時指訴綦詳外，證人戊○○自偵查至本院審理中並否認
    有委託劉某處理債務一事，表示僅告訴丙○○若要清償三萬元與己○○時，要通
    知伊到場順便處理自己與劉某間之債務而已（見偵查卷第二十七頁以下及本院九
    十一年二月二十六日筆錄），是被告等人有無為廖女處理債務之權限確非無疑，
    加以被告丙○○及丁○○均未否認伊等要求己○○簽發之本票面額為七萬元且由
    庚○○取走，該筆金額根本高於劉某及戊○○所稱渠等間債務之數額六萬元，且
    若被告等人果係單純為戊○○處理對己○○之債務而要求劉某簽發本票，何以簽
    發後之本票卻由庚○○取走？嗣後所取得之訂金一萬五千元亦由被告等人取走？
    再參以被告三人確實有以：「丙○○的姊姊你也敢騙」之語脅迫並作勢毆打劉某
    ，庚○○並聲稱若未馬上處理，就要讓劉某死之詞威脅己○○之事實，業據證人
    戊○○於本院審理時證述屬實，是被告等關於己○○係自願簽發前開本票之辯詞
    應不足採，又自劉某自承事後交付與車行一萬五千元表示不願賣車之情，益證案
    發之時劉某應係受被告等人之恐嚇才急於將自己之車輛變現無訛，此外，本件並
    有賣車契約書影本一紙、高雄市立小港醫院出具乙○○之診斷證明書及前開車量
    遭毀損之照片二張附卷可稽，本件事證明確，被告等恐嚇取財及傷害之犯行洵堪
    認定。
二、核被告丙○○及丁○○所為係犯刑法第二百七十七條第一項之傷害罪及同法第三
    百四十六條第一項之恐嚇取財罪。被告二人均與庚○○就前開恐嚇取財及傷害犯
    行具有犯意之聯絡與行為分擔，均為共同正犯。又其等所犯前開二罪，犯意各別
    行為互殊，應予分論併罰。另被告丙○○前有如事實欄所述之犯罪科刑紀錄，甫
    於八十七年六月十二日執行完畢，有台灣高雄地方法院檢察署刑案資料查註紀錄
    表在卷可參，其於五年內再犯本件有期徒刑以上之罪，為累犯，應依刑法第四十
    七條規定加重其刑。爰審酌被告二人均身體狀況良好卻不思以正途自食其力，為
    取得錢財不擇手段，竟以脅迫之手段恐嚇被害人且毀損物品，於被害人身心及財
    產所生之損害非輕，且其犯後飾詞狡卸，難謂有悔悟之心等一切情狀，分別量處
    如主文所示之刑，並就傷害部分諭知易科罰金之折算標準，以示警懲。
貳、不受理部分：
一、公訴意旨略以：被告丙○○、丁○○及庚○○於金燕小吃部飲酒並掀翻店內桌椅
    後心中仍有不滿，遂又前往大揚汽車商行，共同基於毀損之故意，分持鐵棍及方
    向盤鎖等物，砸毀該車之玻璃，鈑金，及車內音響與冷氣設備，因認被告丙○○
    及丁○○另與被告庚○○共同涉犯刑法第三百五十四條之毀損罪。
二、按告訴乃論之罪，未經告訴，依法應為不受理之判決，刑事訴訟法第三百０三條
    第三款定有明文。
三、本件被告被訴毀損部分，依刑法第三百五十七條之規定，須告訴乃論，然遍查全
    卷，未見己○○關於前開車輛設備遭砸毀部分對被告等人為告訴之紀錄，而證人
    己○○於本院審理時亦表示，當初因為擔心遭報復，所以毀損部分並未告訴（見
    本願九十一年四月四日筆錄），從而，公訴人認被告等涉犯毀損之罪應有誤會，
    揆諸首揭說明，自應就被告丙○○及丁○○二人被訴毀損部分，為不受理之諭知
    。
參、被告庚○○經傳、拘未著，嗣通緝到案後另行審結。
據上論斷，應依刑事訴訟法第二百九十九條第一項前段、第三百零三條第三款，刑法
第二十八條、第三百四十六條第一項、第二百七十七條第一項、第四十七條、第四十
一條第一項、第五十一條第六款，罰金罰鍰提高表標準條例第一條前段、第二條，判
決如主文。
中      華      民      國    九十一    年      七      月      十九    日
                                  臺灣高雄地方法院刑事第二庭
                                      法  官  卓立婷
右為正本，係照原本作成。
如不服本判決，應於送達後二十日內向本院提出上訴狀。
                                      書記官  李春慧
中      華      民      國    九十一    年      七      月      十九    日
